【裁判字號】    92,訴,2376
【裁判日期】    921120
【裁判案由】    違反野生動物保育法
【裁判全文】
臺灣臺中地方法院刑事判決                        九十二年度訴字第二三七六號
    公  訴  人  臺灣臺中地方法院檢察署檢察官
    被      告  甲○○  男  四.
右列被告因違反野生動物保育法案件，經檢察官提起公訴（九十二年度偵字第一八七
九六號），被告於準備程序中就被訴事實為有罪之陳述，受命法官於聽取當事人之意
見後，本院合議庭裁定改由受命法官以簡式審判程序審理，判決如左：
    主  文
甲○○違反保育類野生動物，非經主管機關之同意，不得買賣之規定，未經主管機關
同意，買賣保育類野生動物，處有期徒刑陸月，如易科罰金，以參佰元折算壹日，扣
案之保育類野生動物食蛇龜陸隻沒收；又違反保育類野生動物，非經主管機關之同意
，不得在公共場所陳列之規定，未經主管機關同意，意圖販賣而陳列保育類野生動物
，處有期徒刑陸月，如易科罰金，以參佰元折算壹日，扣案之畫眉鳥壹隻沒收。應執
行有期徒刑拾壹月，如易科罰金，以參佰元折算壹日，緩刑參年，扣案之保育類野生
動物食蛇龜陸隻及畫眉鳥壹隻，均沒收。
    事  實
一、甲○○係位於臺中縣烏日鄉○○路○段一二九三之二號「家園寵物鳥店」之負責
    人，未經主管機關之許可，竟基於買賣保育類野生動物之犯意，於民國九十二年
    六月間某日，在高雄縣六龜鄉山區向不詳年籍、姓名之成年男子以每隻新臺幣（
    下同）三十元之代價，買入第二級保育類野生動物食蛇龜（Cuora flavomargin
    ata）六隻後，旋在其所經營之上址店內陳列，預訂以每隻五十元之價格出售予
    不特定人。復於九十二年九月二日上午某時，因見第二級保育類野生動物畫眉鳥
    （Garrulax canorus）一隻，遭姓名年籍不詳之人棄置於其所經營之上址「家園
    寵物鳥店」門口前，乃又另行起意，未經主關機關許可，即意圖販賣而將該隻畫
    眉鳥陳列於「家園寵物鳥店」內，俟不特定買主出價購買。嗣於九十二年九月二
    十四日十一時三十五分許，為警會同行政院農委會及臺北市立動物園人員聯合至
    上址「家園寵物鳥店」內臨檢而查獲上情，並當場扣得第二級保育類野生動物食
    蛇龜六隻及畫眉鳥一隻。
二、案經臺中縣警察局烏日分局報告臺灣臺中地方法院檢察署檢察官偵查起訴。
    理  由
一、右揭事實，業據被告甲○○於警詢及偵審中坦承不諱，並有行政院農業委員會野
    生動物保護小組聯合執行紀錄表、查獲之保育類野生動物名稱一覽表、現場圖、
    交付保管照顧目錄表、被告切結書各一份、保育類野生動物名錄二份及現場照片
    十一張在卷可稽。且上開為警當場查扣之龜類動物六隻及鳥類動物一隻，經臺北
    市立動物園人員林青峰當場鑑定結果，確為第二級保育類野生動物食蛇龜六隻及
    畫眉鳥一隻，亦有前述查獲之保育類野生動物名稱一覽表一份在卷可考。此外，
    復有扣案之食蛇龜六隻及畫眉鳥一隻可資佐證，足認被告自白確與事實相符，堪
    可採信。本案事證明確，被告犯行堪以認定。
二、被告甲○○未經主管機關同意，即買賣保育類野生動物食蛇龜及意圖販賣而陳列
    保育類野生動物畫眉鳥，核其所為，係違反野生動物保育法第三十五條第一項之
    保育類野生動物，非經主管機關之同意，不得買賣及在公共場所陳列之規定，均
    應依同法第四十條第一項第二款處斷。被告意圖販賣而陳列保育類野生動物食蛇
    龜之低度行為，應為買賣保育類野生動物食蛇龜之高度行為所吸收，不另論罪。
    又按連續犯之所謂出於概括犯意，必須其多次犯罪行為自始均在一個預定犯罪計
    劃以內，出於主觀上始終同一犯意之進行，若中途另有新犯意發生，縱所犯為同
    一罪名，究非連續其初發的意思，即不能成立連續犯（最高法院七十年度臺上字
    第六二九六號判例意旨參照）。查，被告既係於買入食蛇龜六隻經約二、三個月
    後，因有一姓名不詳之人將上開畫眉鳥一隻棄置於其所經營之鳥店門口，始將該
    隻畫眉鳥陳列於「家園寵物鳥店」內，俟不特定買主出價購買，則其此部分未經
    主管機關同意，意圖販賣而陳列畫眉鳥之行為，即顯係因偶發事件而新生犯意為
    之，揆諸上開說明，其所犯上開二罪，即不能成立連續犯，附此敘明。被告所犯
    上開二罪間，行為互殊，犯意各別，應予分論併罰。爰審酌被告犯罪之動機、目
    的、犯罪之期間、次數、所生損害、其犯罪手段尚屬平和，且犯罪後坦認罪行，
    態度良好等一切情狀，就其所犯上開二罪，分別量處如主文所示之刑，均諭知易
    科罰金之折算標準，並定其應執行之刑，與諭知易科罰金之折算標準。又被告前
    未曾受有期徒刑以上刑之宣告，有臺灣臺中地方法院檢察署刑案資料查註紀錄表
    及臺灣高等法院被告全國前案紀錄表各一份在卷可稽，其因一時失慮觸犯刑責，
    事後坦承犯行表示悔意，歷此偵審程序及刑之宣告，當知所警惕而無再犯之虞，
    本院認所宣告之刑以暫不執行為適當，併予宣告緩刑三年，以啟自新。扣案保育
    類野生動物食蛇龜六隻及畫眉鳥一隻，均屬本案查獲之保育類野生動物，應依野
    生動物保育法第五十二條第一項前段規定予以宣告沒收。
據上論斷，應依刑事訴訟法第二百七十三條之一第一項、第二百九十九條第一項前段
，野生動物保育法第四十條第一項第二款、第三十五條第一項、第五十二條第一項前
段，刑法第十一條前段、第四十一條第一項前段、第二項、第五十一條第五款、第七
十四條第一款，判決如主文。
中      華      民      國  九十二    年     十一     月     二十     日
                                臺灣臺中地方法院刑事第十庭
                                    法  官  江  奇  峰
右正本證明與原本無異。
如不服本判決，應於判決送達後十日內向本院提出上訴狀，上訴於臺灣高等法院臺中
分院( 須附繕本 )。
                                    書記官
中      華      民      國    九十二    年     十一     月     二十五   日
附錄論罪科刑法條
野生動物保育法第四十條第一項第二款
有下列情形之一，處六月以上五年以下有期徒刑，得併科新台幣三十萬元以上一百五
十萬以下罰金：
二違反第三十五條第一項規定，未經主管機關同意買賣或意圖販賣而陳列、展示保育
類野生動物或瀕臨絕種及珍貴稀有野生動物產製品者。


司法院資訊處製作；財團法人民間司法改革基金會備份。
